臺灣臺中地方法院刑事判決
110年度易字第752號
公  訴  人  臺灣臺中地方檢察署檢察官
被      告  唐增明



上列被告因妨害自由案件，經檢察官提起公訴（109年度偵字第3
6118號），本院判決如下：
    主    文
唐增明犯強制罪，累犯，處拘役貳拾日，如易科罰金，以新臺幣
壹仟元折算壹日。
    犯罪事實
一、唐增明於民國109年9月30日上午11時41分許前某時許，駕駛
    車牌號碼000-0000號自用小客車沿臺中市清水區中清路9段
    由東往西方向行駛，見陳冠宇騎乘車牌號碼000-0000號普通
    重型機車，沿禁行機車之兩線道快車道高架路段內側車道直
    行，認其違規而心生不滿，竟基於妨害他人行使權利之犯意
    ，於同日上午11時41分至42分許，自上開路段之外側車道即
    陳冠宇之右方超車後立即往左切入內側車道，即在陳冠宇之
    機車正前方行駛，雙方接連駛入禁行機車之三線道快車道平
    面路段內側車道後，唐增明旋即突然煞車而急遽大幅減速，
    致同車道後方之陳冠宇為避免追撞只能緊急煞車，其後陳冠
    宇、唐增明先後變換至中線車道停等紅燈，陳冠宇為避免唐
    增明接續妨害其正常行車之權利，因此騎車緩慢移動至唐增
    明之車輛右後方，預計綠燈後駛入外側車道，惟於同日上午
    11時43分許上開燈號轉為綠燈時，唐增明原往正前方直行起
    駛，見陳冠宇自其右後方起駛變換至外側車道後，又立即自
    陳冠宇之左方往右切入外側車道，陳冠宇為避免追撞旋煞車
    急停致其車身晃動，唐增明趁隙駛入外側車道，陳冠宇則持
    續駛於唐增明之車輛正後方，隨後唐增明再次突然煞車急遽
    減速至停止，陳冠宇為避免追撞只能緊急煞車，惟仍無法煞
    停且閃避不及而自後方追撞唐增明之車輛後保險桿，以此等
    強暴方式，妨害陳冠宇騎乘機車於道路之權利。嗣經陳冠宇
    報警處理，始循線查悉上情。
二、案經陳冠宇訴由臺中市政府警察局清水分局報告臺灣臺中地
    方檢察署檢察官偵查起訴。
    理    由
壹、證據能力方面：
一、按被告以外之人於審判外之言詞或書面陳述，除法律另有規
    定者外，不得作為證據。又被告以外之人於審判外之陳述，
    雖不符合刑事訴訟法第159條之1至第159條之4之規定，但經
    當事人於審判程序同意作為證據，法院審酌該言詞陳述或書
    面陳述作成時之情況，認為適當者，亦得為證據；當事人、
    代理人或辯護人於法院調查證據時，知有刑事訴訟法第159 
    條第1 項不得作為證據之情形，而未於言詞辯論終結前聲明
    異議者，視為有前項之同意，刑事訴訟法第159條第1項及第
    159 條之5分別定有明文。本判決所引用被告以外之人於審
    判外之陳述，雖屬傳聞證據，惟檢察官及被告唐增明於本院
    審理迄至言詞辯論終結前均未聲明異議，本院審酌上開證據
    資料製作時之情況，尚無違法不當及證明力明顯過低之瑕疵
    ，且與本案待證事實間具有相當關聯性，亦認為以之作為證
    據應屬適當，依刑事訴訟法第159條之5規定，認前揭證據資
    料均有證據能力。
二、至本件認定事實所引用之非供述證據，並無證據證明係公務
    員違背法定程式所取得，亦無刑事訴訟法第159條之4顯有不
    可信之情況與不得作為證據之情形，且經本院於審判期日依
    法進行證據之調查、辯論，被告於訴訟上之防禦權已受保障
    ，自得為判斷之依據。
貳、實體方面：
一、訊據被告唐增明固坦承於前揭時地兩次超車到告訴人陳冠宇
    之前方，也有緊急煞車，惟矢口否認有何強制犯行，辯稱：
    伊踩煞車是因為告訴人違規騎在快車道上，因為伊要右轉，
    當時告訴人龜速騎在快車道上，所以伊才開到告訴人的機車
    前方右轉；伊第一次煞車是因為前方是路口而且有測速照相
    機，第二次煞車是伊在左轉車道，看到前面有車伊才切出來
    ，最後一次伊就要切出去慢車道等語（本院卷第53、102頁
    ）。惟查：
(一)按刑法第304條之強暴、脅迫，祇以所用之強脅手段足以妨
    害他人行使權利，或足使他人行無義務之事為已足，並非以
    被害人之自由完全受其壓制為必要（最高法院 28 年上字第
     3650 號判例，本則判例，依據108 年1 月4 日修正，108 
    年7 月4 日施行之法院組織法第57 條之1 第2 項，其效力
    與未經選編為判例之最高法院裁判相同）。又刑法第304條
    所稱「強暴」者，乃以實力不法加諸他人之謂，係廣義指直
    接或間接對人行使之有形力而言，不以直接施諸於他人為必
    要，即間接施之於物體而影響於他人者，亦屬之（最高法院
    86年度台非字第122號判決意旨參照）。
(二)本院當庭勘驗告訴人上開機車前方行車紀錄器錄影畫面（檔
    名如下），勘驗結果可見（本院卷第100至102頁）：
　1.勘驗檔案名稱：「行車紀錄器1」　
  ①畫面時間：109年9月30日11時41分50秒起至同日時42分49秒
    。地點：中清路9段由東往西方向車道（下稱系爭車道）。
  ②11時41分50秒，系爭車道為高架雙線車道，裝載行車紀錄器
    之車輛（下稱A車）行駛內側車道，其前無車輛，其右之外
    側車道前方，約7個白虛線距離有車輛。
  ③11時41分52秒，車牌號碼000-0000號自小客車（下稱B車）自
    外側車道，切入A車行駛之內側車道前方。B車煞車燈自切入
    時，即亮著至11時41分54秒熄滅。A、B車距約1至2個白虛線
    距離。
  ④B 車於11時41分55 秒駛入平面路段。B 車煞車燈於11時41分
    55秒亮起至11時41分57秒熄滅，又於11時41分58秒亮起至11
    時41分59秒熄滅。A 、B 車距約1 至2個白虛線距離。
　⑤B車於11時41分59秒通過路口，之後路段為三線禁行機車車道
    。B 車行駛內側車道，B 車右前方約1 至2 個白虛線距離的
    中線車道有一輛深色自小客車（下稱C車），C 車前方無車
    輛，B 車趨近C 車。
  ⑥11時42分10秒，B 車車頭超越C 車，B 車煞車燈亮起，B 車
    突然急遽減速行駛，B 車因而出現晃動，A 車因此亦減速剎
    停。B 車剎車燈於11時42分11秒熄滅。A車與B 車僅不到1 
    個白虛線的距離。B 車又稍加速行駛，此時C 車超越B 車離
    去。
  ⑦11時42分15秒，A 車自B 車後方內側車道，切入B 車右後方
    中線車道上。隨即B 車亦從內側車道，切入A車中線車道之
    前方。B 車剎車燈於11時42分17秒亮起，緩緩停在路口停止
    線前。
  ⑧11時42分25秒，A車停在B車右側。有人聲說：「你在... （
    收音效果不好，聽不清楚）。蛤！」
  ⑨11時42分30秒，B 車駛越停止線，停在行人穿越道前，B 車
    副駕駛座車窗緩緩關上。
  ⑩11時42分36秒，B車疑因開關車窗振動一下。11時42分40秒，
    B 車駕駛：「你這個牌子給人家騎裡面？蛤！」。
  ⑪11時42分43秒，B車駕駛：「我剛才對你...」。11時42分46
    秒，B車駕駛：「你在跟我大小眼...」。11時42分49秒，B
    車駕駛：「...」。
  ⑫11時42分49秒，B車駕駛坐回車上。
  2.勘驗檔案名稱：「行車紀錄器2」
  ①畫面時間：109年9月30日11時42分50秒起至同日時43分40秒
    。地點：同上。
  ②11時42分50秒，B車在中線車道上路口停等紅燈，A車停在B車
    右後方車道上。
  ③11時42分55秒，系爭車道之最外側車道駛入一輛銀色自小客
    車（下稱D 車），停在B 車右側之外側車道上等紅燈。
  ④11時43分19秒，D 車起駛並超前B 車離去，此後未再出現於
    畫面中。
  ⑤11時43分21秒，B車起駛。
  ⑥11時43分22秒，A車起駛。
  ⑦11時43分23秒，B 車偏右行駛，車頭朝右切入外側車道，A 
    車因煞車而出現晃動聲。
  ⑧11時43分24秒，B 車駛入外側車道。A 車行駛在B 車之右後
    方。中線車道無車輛。
  ⑨11時43分29秒，B車煞車燈亮起，並急遽減速至停止。A車因
    煞車產生晃動聲，且幾乎撞上B車後保險桿。
  ⑩11時43分31秒，A車出現碰撞聲音。
  ⑪11時43分36秒，B車駕駛下車。B車駕駛：「我跟你說，我要
    叫警察了，你不要走。你那個牌騎在快車道。」
　3.基此，於上開畫面中確實可見被告駕車超車至告訴人正前方
    2次，且超車後分別突然急遽煞車減速行駛，而第二次超車
    後更煞車至完全停止，告訴人因此均須緊急煞車避免追撞，
    且因被告第二次煞車至完全停止而致其追撞被告車輛之後保
    險桿等節；又告訴人於本院審理中以證人身分具結證稱：當
    下前方無車、後方無車，被告突然從後方高速竄出，切到伊
    前方緊急煞車；伊是被迫緊急煞車還是煞不住去撞到被告的
    車輛後保險桿；伊第一次煞住了，但第二次沒有煞住；當時
    伊車速約時速70至80公里，因為伊的機車有ABS所以沒有煞
    車痕；停等紅燈時被告說「你這個牌怎麼可以騎裡面、我跟
    你講話你瞪我幹嘛」，因為預期被告對伊來意不友善，所以
    伊希望能夠有空間，轉綠燈後能夠先切出去並騎到被告的前
    方，紅燈變到綠燈後，伊往前騎，被告的車輛從中線往外側
    逼迫，超越到伊車輛前方，當時伊騎在外側車道，沒有看到
    被告前方有任何人車，後來伊撞到被告車輛，雙方均下車，
    伊沒有看到被告前方有任何人車等語（本院卷第92至104頁
    ），核與上述勘驗結果均相符，足徵被告上開第一次超車後
    行駛於告訴人前方突然急遽煞車、第二次急切超車後立即踩
    煞車至完全停止之行為，均係對告訴人及其車輛施以不法外
    力之強暴行為，且該等行為已足以妨害告訴人正常行車之權
    利（即告訴人因被告上述行為而必須採取非正常駕車之急閃
    、急煞等措施），此等事實堪予認定。　
(三)被告固然辯稱當時係因有測速照相機、其在左轉車道見前方
    有車、要切入慢車道等緣故始為前述煞車及切入其他車道之
    行為。惟查，從上述行車紀錄器錄影畫面勘驗結果顯示：
　1.被告駕車於高架路段自告訴人右方超車後，於11時41分55秒
    至59秒之過程中，固可見被告駕車行經路口駛入平面路段且
    該處有測速照相機，惟此際被告、告訴人仍先後通過路口並
    持續往前行駛，嗣被告之車輛於11時42分10秒始亮起煞車燈
    並急遽減速行駛且出現晃動，告訴人因此亦減速剎停，則被
    告急踩煞車減速之時間與其通過上開路口測速照相機之時點
    相距約11秒，顯然此時被告之車輛所在位置已距離測速照相
    機甚遠，實難認被告係因行經測速照相機始煞車減速。
　2.被告於11時41分59秒通過路口後，持續行駛於內側車道，其
    右前方約1 至2 個白虛線距離的中線車道有C車，而C車前方
    無車輛，被告之車輛趨近C車後，於11時42分10秒其車頭超
    越C車，同時其車輛煞車燈亮起，而於11時42分11秒即熄滅
    ，隨即被告之車輛又稍加速行駛，此際被告右側即中線車道
    之C 車早已超越被告車輛離去，且C車前後並無其他車輛，
    業如前述，果若被告係因其所在車道為左轉車道始打算變換
    至中線車道，則按照一般駕駛人行為模式，被告理應持續煞
    車待中線車道之C車離去後即可變換至中線車道，抑或持續
    加速超越C車後變換至中線車道，惟實際上被告反而於其車
    頭超越C車時僅煞車1秒鐘，旋即稍微加速行駛，但並未持續
    超越C車或變換車道，且被告於上述過程直至C車遠離其車輛
    後均未打方向燈，此等情節皆與一般駕駛人變換車道之行為
    模式顯然不符，難認被告當時有變換至中線車道之意思；此
    外，中線車道之C車於11時42分11秒遠離被告車輛後，此際
    中線車道已無任何車輛，被告卻仍未變換至中線車道，反而
    遲至告訴人之機車於11時42分15秒自其車輛後方內側車道，
    切入其車輛右後方中線車道上以後，才隨即亦從內側車道，
    切入告訴人機車所在中線車道之前方，足徵被告並非因其車
    輛在左轉車道始變換至中線車道，而係告訴人之機車變換至
    中線車道後才隨之轉入中線車道，是被告辯稱其在左轉車道
    見前方有車始煞車而變換至中線車道云云，顯屬卸責之詞，
    實不足採；依上述勘驗結果與證人即告訴人之證述，可證被
    告於內側車道即告訴人之機車前方行駛時突然煞車急遽減速
    之行為，主觀上有妨害告訴人正常行車權利之犯意，客觀上
    亦足以妨害告訴人正常行車之權利，並使告訴人須為急煞、
    變換至中線車道等措施以避免追撞。
  3.被告與告訴人停等紅燈之過程中，D車於11時42分55秒在外
    側車道駛入畫面中，並停在被告車輛右側之外側車道上等紅
    燈，而於11時43分19秒起駛並超前被告之車輛離去，此後未
    再出現於畫面中，嗣被告於11時43分21秒在中線車道起駛後
    是直行，待告訴人之機車於11時43分22秒往右即外側車道起
    駛後，被告於11時43分23秒始偏右行駛，車頭朝右切入外側
    車道，告訴人之機車也因此須煞車而出現晃動聲，已難認被
    告原本即打算從中線車道變換至外側車道，應認被告係因告
    訴人之機車轉入外側車道才隨之切入外側車道。又告訴人於
    本院審理中以證人身分具結證稱：當時沒有看到被告前方有
    任何人車等語（本院卷第104頁），核與前揭勘驗結果所示
    ，D車超前被告之車輛離去後未再出現於畫面中，而於11時4
    3分24秒被告駛入外側車道後、11時43分29秒被告車輛煞車
    燈亮起並急遽減速至停止、11時43分31秒告訴人之機車出現
    碰撞聲音、11時43分36秒被告下車跟告訴人說話等過程中，
    均未見任何其他人車於畫面中出現等情形，均相互吻合，佐
    以被告於上述過程皆未打方向燈，衡情亦難認轉入慢車道前
    有何在快車道直行過程中急遽煞車減速至停止之必要，則被
    告辯稱要切入慢車道才煞車云云，自難以採信，依上開畫面
    勘驗結果與證人即告訴人之證述，足證被告係因告訴人之機
    車變換至外側車道後，始駕車急切入告訴人機車前方之外側
    車道，復隨即煞車急遽減速至停止，主觀上有妨害告訴人正
    常行車權利之犯意，客觀上亦足使告訴人須為急煞等措施以
    避免追撞，且因此際被告係急遽煞車至完全停止，導致告訴
    人煞車與閃避不及而追撞被告之車輛後保險桿，自屬妨害告
    訴人正常行車之權利甚明。　　
(四)綜上所述，本件事證明確，被告犯行堪予認定，應依法論科
    。　　　　
二、核被告所為，係犯刑法第304條第1項之強制罪。被告先後對
    告訴人所為兩次行為係基於單一決意，而於密切接近之時間
    、空間內完成犯罪，並侵害同一法益，足認各次行為之獨立
    性極為薄弱，應論以接續犯而僅成立一罪。
三、被告前因違反毒品危害防制條例案件，經本院以108 年度簡
    字第1225號判決判處有期徒刑2 月、2月，應執行有期徒刑3
    月確定，於109 年6 月8 日易科罰金執行完畢，此有臺灣高
    等法院被告前案紀錄表可憑（本院卷第15至35頁），其於5 
    年以內故意再犯本案有期徒刑以上之罪，為累犯。本院審酌
    被告於前案執行完畢後約3個月即再犯本案，且前案與本案
    均為故意犯罪，復考量被告本案所涉罪質、犯罪情狀，認為
    如依累犯規定加重最低本刑，並不會使被告所受之刑罰超過
    其所應負擔之罪責，也不會使其人身自由因此遭受過苛之侵
    害，與憲法罪刑相當原則及比例原則皆無抵觸，應依刑法第
    47條第1 項規定加重其刑。　
四、爰以行為人之責任為基礎，審酌被告因告訴人違規騎乘普通
    重型機車於快車道上，心生不滿，卻未循向警方檢舉等適法
    途徑加以解決，與告訴人發生糾紛，即於雙方車輛行駛中以
    突然煞車急遽減速、自告訴人前方急切超車後急遽煞車至完
    全停止等強暴方式，妨害告訴人正常行車之權利，所為實有
    不該；兼衡其犯後態度、犯罪動機、目的及手段、告訴人權
    利遭妨害程度、被告之素行、自述大專畢業之智識程度、職
    業為自營業從事禮品批發、家中有女兒及兒子、要扶養兒子
    ，經濟狀況還好（見本院卷第107頁），以及檢察官、被告
    及告訴人對刑度之意見（見本院卷二第108頁）等一切情狀
    ，量處如主文所示之刑，並諭知易科罰金之折算標準。
據上論斷，應依刑事訴訟法第299條第1項前段，刑法第304條第1
項、第47條第1 項、第41條第1項前段，刑法施行法第1條之1第1
項，判決如主文。
本案經檢察官胡宗鳴提起公訴，由檢察官張溢金到庭執行職務。
中　　華　　民　　國　　110 　年　　12　　月　　16　　日
                  刑事第二十庭  法  官  林秉賢
以上正本證明與原本無異。
如不服本判決應於收受送達後20日內向本院提出上訴書狀，並應
敘述具體理由；其未敘述上訴之理由者，應於上訴期間屆滿後20
日內向本院補提理由書（均須按他造當事人之人數附繕本）「切
勿逕送上級法院」。
告訴人或被害人如不服判決，應備理由具狀向檢察官請求上訴，
上訴期間之計算，以檢察官收受判決正本之日起算。
　                        　　　書記官 詹東益
中　　華　　民　　國　　110 　年　　12　　月　　16　　日
附錄本案論罪科刑法條全文：
中華民國刑法第304條
以強暴、脅迫使人行無義務之事或妨害人行使權利者，處3年以
下有期徒刑、拘役或9千元以下罰金。
前項之未遂犯罰之。